臺灣士林地方法院民事判決
111年度訴字第262號
原      告  詮盛企業管理諮詢(上海)有限公司




法定代理人  李岱容  



原      告  貴州千翔物業管理有限公司



法定代理人  金希富  
共      同
訴訟代理人  翁偉倫律師
            劉彥君律師
            羅謙瀠律師
被      告  匯展精品公寓大廈管理維護股份有限公司

兼上1   人
法定代理人  杜娟華  
共      同
訴訟代理人  蔡惠子律師
            莊立群律師
被      告  林昀冀  
訴訟代理人  張譽尹律師
            白禮維律師
上列當事人間損害賠償等事件，本院於民國111年6月15日言詞辯
論終結，判決如下：
    主  文
原告之訴及其假執行之聲請均駁回。
訴訟費用由原告負擔。
    事  實  及  理  由
一、原告主張：原告詮盛企業管理諮詢(上海)有限公司、貴州千
    翔物業管理有限公司（下分別稱上海詮盛公司、貴州千翔公
    司，合稱原告）與訴外人怡鼎國際資產管理股份有限公司（
    下逕稱怡鼎公司）具母子公司關係，怡鼎公司會將其位於大
    陸地區所管理之物業項目，包含之不動產經營之資產業務管
    理（行政、發包、合約等）、人之管理（保全、清潔等），
    委由上海詮盛公司、貴州千翔公司為管理。被告林昀冀(下
    逕稱林昀冀)則於民國103年4月17日至108年6月1日受雇於怡
    鼎公司擔任總經理，負責處理上海詮盛公司管理之「青島青
    特悅海府」物業及貴州千翔公司管理之「貴陽中鐵閱山湖雲
    著」物業（下合稱系爭物業）等業務，是林昀冀對於系爭物
    業所有資訊知之甚詳，並因此取得包含物業圖像等相關資訊
    。詎林昀冀嗣至被告匯展精品公寓大廈管理維護股份有限公
    司（下稱匯展公司)匯展公司任職並擔任董事，竟與匯展公
    司共同在該公司官方網站之cases頁面（網址：https://www
    .huizhanlife.com/cases），刊登其任職於怡鼎公司時所獲
    取有關系爭物業之圖像（下稱系爭物業圖像），顯係將系爭
    物業案例作為匯展公司所管理之物業，已侵害原告之商譽，
    致原告受有損害。原告所管理者為精品物業，需嚴格把關物
    業管理品質，其培訓或提供之服務成本非一般物業所可比擬
    ，原告除長時間以廣告行銷，對於商品品質亦需嚴格要求，
    目的無非係為區隔與同業市場之物業管理品質，進而得以取
    得管理更多精品物業之機會，則如匯展公司任意將原告盡心
    管理之物業以自身管理之物業自居，消費者及同業自會誤認
    該管理物業為匯展公司所管理而非原告所管理，惟匯展公司
    管理物業之方式與原告迥異，將使他人對於原告管理之風格
    、品質及評價有所誤認，對於原告物業管理品質之信賴將產
    生疑義，自將嚴重侵害原告長期累積之商譽，而公司之商譽
    係商業主體之唯一命脈，苟有惡意侵害商譽之事件，以今日
    資訊之快速傳播，必造成原告莫大之損失，尤以口碑、信用
    為甚。又被告杜娟華(下逕稱杜娟華)為匯展公司負責人，為
    該公司所有事務之主要決策者，卻任由匯展公司與林昀冀共
    同將不實廣告刊登於匯展公司官方網站，故杜娟華自應與匯
    展公司、林昀冀對原告負連帶責任。而實務肯認法人之名譽
    被侵害乃同時貶損其信用，並造成法人之商譽無形上受損，
    法人當得對因商譽受侵害所造成經濟利益上之無形損害，請
    求非財產上之損害賠償，不得僅以法人無精神上痛苦可言，
    即謂不得請求非財產上之損害賠償，爰依民法第184條第1項
    後段、第185條第1項、第195條第1項前段規定，請求被告連
    帶賠償上海詮盛公司、貴州千翔公司非財產上損害各新臺幣
    （下同）300萬元等語。並聲明：㈠被告應連帶給付上海詮盛
    公司300萬元及自起訴狀繕本送達翌日起至清償日止，按年
    息5﹪計算之利息；㈡被告應連帶給付貴州千翔公司300萬元及
    自起訴狀繕本送達翌日起至清償日止，按年息5﹪計算之利息
    ；㈢願供擔保，請准宣告假執行。
二、被告匯展公司、杜娟華抗辯：匯展公司係以高雅、尊貴之方
    式刊登系爭物業圖像，不僅未提及原告名稱、無指述系爭物
    業現在非原告所管理，且亦無以任何不雅、下流或低俗之用
    詞形容原告，不會造成一般社會大眾對原告產生負面評價，
    原告並未具體說明匯展公司刊登系爭物業圖像，究竟何以對
    原告之商譽造成貶損，自難率採；實則，原告為大陸地區公
    司，營業地點並未擴及臺灣，而匯展公司僅在臺灣營業，並
    無從事大陸地區業務，縱匯展公司將系爭物業圖像誤置於公
    司官方網站，亦無造成臺灣大眾誤認之可能，故不致使原告
    之商譽受到貶損。且原告係公司，法人名譽遭受侵害並無精
    神痛苦可言，原告自不得依民法第195條第1項規定請求精神
    慰撫金。又杜娟華僅為匯展公司名義上之負責人，並未實際
    參與公司營運，自無可能為任何侵害原告權利之行為，原告
    主張杜娟華應與匯展公司、林昀冀負連帶責任，於法無據等
    語。並聲明：㈠原告之訴及其假執行聲請均駁回；㈡如受不利
    判決，願供擔保，請准宣告免為假執行。
三、林昀冀抗辯：系爭物業圖像係於百度網站搜尋後所取得，並
    未使用林昀冀任職怡鼎公司期間取得之資料，林昀冀並無任
    何侵害原告權利之情事。再者，林昀冀確曾實際管理系爭物
    業，匯展公司因有林昀冀過去之管理經驗，即堪認匯展公司
    經營團隊確有管理系爭物業之管理實績，要無不實。又匯展
    公司官方網站刊登系爭物業圖像及內容，均未見任何有關原
    告之內容記載，自難認被告有積極侵害原告商譽之行為；而
    匯展公司表達其曾有管理系爭物業之經驗，未否定原告有管
    理系爭物業之事實，即無任何使一般大眾誤認原告未管理系
    爭物業之可能。況且，原告為法人，無精神上痛苦可言，無
    從依民法第195條第1項前段規定請求非財產上損害賠償等語
    。並聲明：㈠原告之訴及其假執行聲請均駁回；㈡如受不利判
    決，願供擔保，請准宣告免為假執行。
四、得心證之理由：
㈠、按名譽為個人在社會上享有一般人對其品德、聲望或信譽等
    所加之評價，屬於個人在社會上所受之價值判斷。民法上名
    譽權之侵害非即與刑法上之誹謗罪相同，名譽有無受損害，
    應以社會上對個人評價是否貶損，不論其為故意或過失均構
    成侵權行為。又按侵害法人之名譽，為對其社會上評價之侵
    害，又侵害法人之信用，為對其經濟上評價之侵害，就名譽
    權廣義言之，應包括信用權在內，故對法人商譽之侵害，倘
    足以毀損其名譽及營業信用，應屬侵害法人之名譽權。被告
    對於匯展公司於官方網站管理實績網頁曾刊載系爭物業圖像
    一事(臺灣臺北地方法院111年度訴字第183號卷第183、189
    頁)，並不爭執。是本件之爭點，即在於被告於匯展公司官
    方網站刊登系爭物業圖像，是否足以貶損原告在社會上及經
    濟上之評價。惟查，觀諸上開匯展公司官方網站刊登之系爭
    物業圖像(本院卷第168至184頁)，僅有系爭物業照片，並無
    任何文字描述。是其內容並無一語提及原告或有貶低原告之
    內容及任何與原告相關之記載，則他人是否可能將原告與系
    爭圖像聯結，並進而產生貶損原告在社會及經濟上之評價，
    即有疑義。原告雖又主張：匯展公司官方網站刊登系爭物業
    圖像，顯係將系爭物業案例作為匯展公司所管理之物業，消
    費者及同業自會誤認該管理物業為匯展公司所管理而非原告
    所管理，然匯展公司管理物業之方式與原告迥異，將使他人
    對於原告管理之風格、品質及評價有所誤認，對於原告物業
    管理品質之信賴將產生疑義，自將嚴重侵害原告長期累積之
    商譽云云。惟原告並未提出匯展公司以系爭物業之經營管理
    者自居，因其管理方式與原告不同，致他人誤認原告之管理
    品質，進而貶損其社會及經濟上之評價之具體實際事實及相
    關證據。自難僅以原告主觀臆測，即率爾直接推論前開圖像
    之刊載，已侵害原告之商譽。
㈡、按公司為依法組織之法人，其名譽遭受損害，無精神上痛苦
    可言，不得依民法第195條第1項規定請求非財產上損害（最
    高法院62年度台上字第2806號、104年度台上字第599號判決
    意旨參照）。職是，商譽為信用之一環，具有人格權之性質
    ，然因法人無精神上之痛苦可言，自僅限於自然人為權利主
    體者方得請求之。是以，原告為公司，縱認被告刊登系爭物
    業圖像，確有侵害原告之商譽，依前揭說明，原告亦不得依
    民法第195條第1項規定，請求被告連帶賠償上海詮盛公司、
    貴州千翔公司商譽受損之非財產上損害各300萬元。
㈢、綜上所述，原告所提出之證據尚難證明，被告在匯展公司官
    方網站上刊登系爭物業圖像，已貶損原告之商譽而構成侵害
    原告商譽之侵權行為。況縱認被告上開所為確已侵害原告之
    商譽，原告亦不得依民法第195條第1項之規定請求非財產上
    之損害。是以，原告依民法第184條第1項、第185條第1項前
    段、第195條第1項前段規定，請求被告連帶賠償如聲明所示
    之金額及遲延利息，為無理由，應予駁回。原告之訴既經駁
    回，其假執行之聲請亦失所附麗，亦應駁回。
五、本件判決基礎已臻明確，兩造其餘攻擊防禦方法及訴訟資料
    經本院審酌後，核與判決不生影響，無一一論述之必要。　
六、據上論結，原告之訴為無理由，依民事訴訟法第78條判決如
    主文。　　
中　　華　　民　　國　　111 　年　　7 　　月　　6 　　日
               民事第一庭  法  官  劉逸成
以上正本係照原本作成。
如對本判決上訴須於判決送達後 20 日內向本院提出上訴狀。如
委任律師提起上訴者，應一併繳納上訴審裁判費。
中　　華　　民　　國　　111 　年　　7 　　月　　6 　　日
                            書記官  康雅婷